臺灣高等法院高雄分院刑事判決
111年度侵上訴字第37號
上  訴  人  
即  被  告  龔書漢


指定辯護人  陳鈺歆律師
上列上訴人因妨害性自主案件，不服臺灣高雄地方法院109年度
侵訴字第44號，中華民國111年3月30日第一審判決（起訴案號：
臺灣高雄地方檢察署109年度偵字第9562號），提起上訴，本院
判決如下：
    主  文
上訴駁回。
    事  實
一、龔書漢與代號AW000-000000成年女子（年籍詳卷，下稱甲女
    ）之曖昧友人（起訴書誤載為男友）吳Ｏ成相熟，龔書漢與
    吳Ｏ成、薛Ｏ任、王Ｏ宇及甲女於民國109年2月初陸續前往日
    本新潟縣越後湯澤遊玩，於同年月11日晚間，其等一行人下
    榻於越後湯澤地區民宿，並在該民宿交誼廳內共同飲用約2
    支各1.8公升（起訴書誤載500公升）清酒後，於翌（12）日
    2時許，甲女因獨自飲用900毫升清酒，已不勝酒力走路呈搖
    擺不定，辨別能力已顯著降低之狀態，遂由吳Ｏ成攙扶先行
    返回房間歇息，吳Ｏ成護送甲女回房後返回交誼廳，再與龔
    書漢、薛Ｏ任及王Ｏ宇續行飲酒至當日4時許才返回其等房間
    休息，詎龔書漢明知甲女與吳Ｏ成已十分親暱，竟在眾人沉
    睡、獨其起身如廁後，於當日凌晨4時30分許，進入甲女房
    間並見甲女獨自一人酒醉熟睡，認有機可乘，便基於乘機性
    交犯意，利用甲女酒醉意識模糊、無法分辨來人，而缺乏同
    意性交之理解能力，身體已不能抗拒之際，先褪去甲女之睡
    褲與內褲，親吻甲女臉頰、嘴唇，撫摸甲女之胸部、外陰部
    ，再將其性器插入甲女陰道內為性交行為得逞。嗣經甲女於
    當日早上10時許醒來，詢問前來關心之吳Ｏ成，經吳Ｏ成否認
    ，始察覺該人非吳Ｏ成，進而報警處理循線查獲上情。
二、案經甲女訴由臺北市政府警察局北投分局報告臺灣士林地方
    檢察署呈請臺灣高等檢察署移轉臺灣高雄地方檢察署偵查起
    訴。
    理  由
壹、證據能力：
    本判決所引用屬於傳聞證據部分，均已依法踐行調查證據程
    序，且檢察官、被告龔書漢及辯護人於本院均明示同意有證
    據能力（見本院卷第80至81、120頁），本院審酌該等證據
    作成時情況，並無違法取證之瑕疵，且無顯不可信之情形，
    以之作為證據應屬適當，依刑事訴訟法第159條之5第1項規
    定，均有證據能力。
貳、實體部分：
一、上訴人即被告龔書漢經通知未於審判期日到庭，惟其於原審
    及本院準備程序坦認有於上開時、地與甲女、吳Ｏ成、薛Ｏ任
    及王Ｏ宇在上開民宿交誼廳飲酒，並在眾人沉睡、獨其起身
    如廁後，進入甲女房間，見甲女躺在床上，遂將其性器插入
    甲女陰道內為性交行為之事實；惟否認有乘機性交犯行，辯
    稱：其與甲女是合意性交，因其進入房間後，甲女有拉其衣
    角，並與其互相擁抱及撫摸，且叫其射精射在她肚子上，於
    性交完成後告知床頭櫃有紙巾可以拿來擦拭云云。經查：
㈠、被告前與甲女之曖昧友人吳Ｏ成相熟，其與吳Ｏ成、薛Ｏ任、王
    Ｏ宇及甲女於109年2月初陸續前往日本新潟縣越後湯澤遊玩
    ，於同年月11日晚間，其等一行人下榻於越後湯澤地區民宿
    ，並在該民宿交誼廳內共同飲用約2支各1.8公升清酒後，於
    翌（12）日2時許，甲女因不勝酒力，遂由吳Ｏ成陪同先行返
    回房間歇息，吳Ｏ成護送甲女回房後返回交誼廳，再與龔書
    漢、薛Ｏ任、王Ｏ宇續行飲酒至當日4時許才返回渠等房間內
    休息，而被告甫認識甲女未久，非男女朋友，知悉甲女小名
    為「ＯＯ」，於109年2月12日凌晨4時30分許，在眾人沉睡獨
    其起身如廁後，進入甲女房間，且甲女房間電燈為全暗狀態
    並見甲女躺在床上，被告未先口頭詢問甲女之意願，復未口
    頭告知甲女其為何人，即以其性器插入甲女陰道內為性交行
    為等情，為被告於原審及本院所不爭執（見原審卷一第381
    頁，本院卷第81至82頁），並經證人即告訴人甲女、證人吳
    Ｏ成、薛Ｏ任及王Ｏ宇分別於警詢或偵查證述綦詳（甲女見偵
    一卷第16至23、33至36頁，原審卷一第121至123頁，吳Ｏ成
    見偵二卷第73至76頁，薛Ｏ任見偵二卷第90至91頁，王Ｏ宇見
    偵二卷第91至92頁），且有甲女指認犯罪嫌疑人紀錄表、日
    本國南魚沼警察署扣押品目錄交付書、臺北市政府警察局北
    投分局扣押物品清單、內政部警政署刑事警察局109年3月20
    日刑生字第1090021232號、109年4月22日刑生字第10900308
    16號鑑定書、代號與真實姓名對照表、性侵害犯罪事件通報
    表、臺北市政府警察局北投分局109年9月30日北市警投分刑
    字第1093031371號函暨日本警方調查卷證、日本警方調查卷
    證翻譯本等證據資料在卷可稽（見偵一卷第24至26、30頁，
    偵二卷第15至19、25至28頁，日本調查卷第7至475頁，原審
    卷一第145至233頁），此部分事實，堪以認定。
㈡、被告於上開時、地，利用甲女酒醉意識模糊、無法分辨來人
    ，已缺乏同意性交行為之理解能力，且不能抗拒之際，竟以
    其性器插入甲女陰道內為性交行為得逞之事實，業據證人甲
    女證稱如下：
  ⒈證人甲女於警詢證稱：其跟被告、吳Ｏ成、薛Ｏ任、王Ｏ宇於 1
    09年2月11日中午12時入住日本新潟縣越後湯澤區之民宿（1
    Chome-3-4 Yuzawa,Minamiuonunia District,Niigata000-0
    000日本），其單獨一間房(1樓房號103），吳Ｏ成、薛Ｏ任、
    王Ｏ宇與被告則住同一間房，並於109年2月12日凌晨1 時許
    ，其等5人在民宿內的交誼廳玩牌、喝酒，直到約凌晨4時伊
    由吳Ｏ成陪同回房間，回房當下其有先卸妝及取下隱形眼鏡
    ，卻因喝太醉所以昏睡過去，可是印象中吳Ｏ成在伊昏睡前
    還在房間內，室內電燈也是亮的，當其後來清醒是發現有人
    從身後抱其，其睜開眼時發現房間燈已是關著，而其是右側
    躺在床上，此時對方的左手要往上摸其胸部，其下意識拍掉
    他的手，可是對方又繼續摸其胸部並開始親吻其，當下由於
    其真的太醉、雖有意識但無力抵抗，加上燈未亮、又未戴眼
    鏡（近視約600度），且聽到對方喊其小名（ＯＯ），誤以為
    是吳Ｏ成，且其跟吳Ｏ成此時關係為已要交往狀態，因為喜歡
    吳Ｏ成後來就沒有抵抗對方，於是就發生關係，之後對方很
    著急地將他的內褲穿上，並去浴室清洗，接著又回到床上從
    其背後抱了其一會兒，才告訴其說：「ＯＯ，我必須先回房間
    ，不然其他人早上會發現我不在房間。」說完後，對方大約
    又待了5分鐘左右就離開了，後來伊有保留對方在浴室清洗
    時所留下的體毛，以及對方射在其肚子上時精液有沾染到其
    衣物（睡衣、睡褲、內褲），後來因伊遭受性侵害後，到日
    本南魚沼警察署報案前，除吳Ｏ成外，有詢問另外3名同行友
    人，直到被告出現在其面前時，被告眼神閃爍不敢看其，其
    從他身上聞到的氣味就知道被告是凌晨對其進行性侵害的人
    等語（見偵一卷第18至23頁）。
  ⒉證人甲女於偵查中證稱：於109年2月9日至2月10日，被告與
    他的朋友及其與吳Ｏ成是住在同一家飯店，109年2月11日上
    午，其與吳Ｏ成換到民宿，被告與另兩名吳Ｏ成的學弟薛Ｏ任
    、王Ｏ宇跟著其等換到民宿，他們4個男生睡一間，其自己一
    人一間，當時其與吳Ｏ成是快要交往的關係，109年2月12日
    凌晨，其與吳Ｏ成及吳Ｏ成兩名學弟、被告一起在民宿交誼廳
    玩牌、喝清酒，到凌晨4 時許，其醉意約有八成，蠻茫的，
    吳Ｏ成扶其回房間，其有印象當時在房間內，其與吳Ｏ成以視
    訊跟一位臺灣女性朋友林Ｏ晴通話，接著印象中要睡覺了，
    房間的燈還是亮的，不過其很信任吳Ｏ成，在4 時30分許就
    睡著了，睡著後感覺有個人在背後以手環抱其，摸其肚子，
    他的手要往其胸部摸，當時其還是感覺醉、很累，下意識把
    那個人的手撥掉，其就醒來張開眼睛，是側躺，房間的燈是
    暗的，以為後面的人是吳Ｏ成，後面那個人開始從其臉頰親
    到嘴巴，當時還沒有天亮，房間的燈是暗的，其近視有600
    度，即使張開眼睛也看不清楚，當時是半睡半醒、還是醉的
    ，對方親其時，其的眼睛是閉著，對方親完就摸其胸部，當
    時其穿睡衣、睡褲，沒有穿內衣，對方把其上衣撩到一半，
    把其睡褲、內褲脫掉，就摸其陰部外面，當時覺得想要拒絕
    ，但真的沒有力氣，且當時雖然以為對方是吳Ｏ成，但其與
    吳Ｏ成還沒有開始交往，心裡覺得很不願意，覺得他怎麼可
    以趁人之危，後來他就以生殖器插入其陰道內，當時意識是
    半醉狀態，沒有力氣反抗，對方還射精在其肚子上，結束後
    ，感覺對方很倉促拿旁邊的紙巾擦其肚子，幫其把內褲、睡
    褲穿上，然後聽到被告去廁所沖洗的聲音，其當下還是沒有
    力氣起來，感覺對方又回來躺在旁邊，當時會以為被告是吳
    Ｏ成的原因，是被告在過程中都有叫其小名「ＯＯ」，且從廁
    所沖洗回來後還抱著其睡一下，被告躺下約幾分鐘後，就對
    其說「ＯＯ，我要回房間睡，不然早上醒來，他們會發現我不
    在房間」，其記得回說當然不行，心裡面還覺得他怎麼那麼
    孬，還怕被別人發現，過幾分鐘後，被告可能以為其睡著，
    就回他自己房間，之後其就睡著，再醒來是同一日10時許，
    吳Ｏ成敲其房門、開房門，吳Ｏ成進來關心說「昨天晚上還好
    嗎」，吳Ｏ成問其是不是還記得跟臺灣的朋友視訊，其覺得
    很奇怪，為何吳Ｏ成會跳過發生性行為的那一段，以為吳Ｏ成
    在裝傻，就一直瞪他，吳Ｏ成覺得其很奇怪，為何在生氣，
    並問怎麼了，其請吳Ｏ成幫其倒水、咖啡，其去梳洗、戴隱
    形眼鏡，吳Ｏ成拿水、咖啡回來後，其問吳Ｏ成昨天何時從其
    房間離開，吳Ｏ成說看其睡著後就離開，其問吳Ｏ成昨天晚上
    沒有留在其房間睡嗎，吳Ｏ成一臉茫然看其，其覺得不對勁
    ，覺得那個人肯定是吳Ｏ成的朋友，因為當時民宿只有其等
    這群客人，沒有其他客人，那個人又叫其小名，當時覺得很
    崩潰、生氣，沒辦法跟吳Ｏ成講整個過程，只有跟吳Ｏ成大略
    講昨天晚上有人從背面抱其、親其、騷擾其，吳Ｏ成說後來
    他們就睡了，其就跟吳Ｏ成說肯定是你的學弟或朋友，趁你
    們其他人都睡了，再潛入其房間，請吳Ｏ成去問他的學弟及
    朋友，吳Ｏ成離開其房間去問學弟、朋友，同時其打電話給
    林Ｏ晴講這件事，她說其一定要跟吳Ｏ成說整個過程，吳Ｏ成
    去問了，但沒人承認，其就跟吳Ｏ成講那個人有講其小名「Ｏ
    Ｏ」，還有說要回房間睡不然早上醒來會被發現，所以其跟
    吳Ｏ成說那個人絕對是其等這群人，吳Ｏ成說不可能是他的兩
    名學弟，因為兩名學弟是他認識很多年的兄弟，他們也知道
    其與吳Ｏ成的關係，而且這兩名學弟其在臺灣時就認識，吳Ｏ
    成就說他覺得是被告，其想了想當天晚上的過程，因為其對
    氣味很敏感，請吳Ｏ成讓其抱一下，其抱的結果，與回憶晚
    上發生的事情，那個人的肩膀、體形，都不像吳Ｏ成這麼寬
    ，身上的味道也不一樣，就確定那個人不是吳Ｏ成，吳Ｏ成又
    再回去問他們，一樣沒有人承認，吳Ｏ成這樣來來回回約有3
     次，因為沒有人承認，其回想一下旅程過程印象中被告特
    徵，他們這幾個男生中，只有龔書漢的嘴唇比較厚，與其回
    憶當時親其的人的嘴唇是比較厚，請吳Ｏ成把被告叫其來房
    間，被告一進來其房間，其就感覺被告身上味道就是昨天晚
    上那個人的味道，而且被告的眼神根本不敢直視其，其問被
    告要不要承認是你，被告一直裝傻，沒有承認，其很生氣說
    要告被告，被告說其沒證據，其說會找證據，吳Ｏ成也跟其
    說，剛剛他們在樓上質問被告時，被告眼神也是很閃爍，當
    天晚上吳Ｏ成就陪其去當地警局報案等語（見偵一卷第33至3
    6頁）。
  ⒊證人甲女於原審證稱：其記得於109年2月8日左右去日本，回
    國時間是109年2月16日，當時是由一位女性友人陪同到東京
    ，再搭車到新潟，其與吳Ｏ成於108年10月透過共通的滑雪朋
    友介紹認識，其去日本之前跟吳Ｏ成其實就已經快要在一起
    了，當時除了沒有發生關係之外，其他包含牽手親吻都有，
    吳Ｏ成都稱呼其「ＯＯ」，其和女性友人第一天到日本東京機
    場時，吳Ｏ成跟薛Ｏ任有來接其等，之後一起搭車到新潟，到
    新瀉的第一晚（109年2月10日）當晚就跟吳Ｏ成的朋友包含
    被告一起出來吃飯，不過在去日本前，不曾聽過吳Ｏ成提過
    被告，也不認識被告，而去日本主要是在新瀉滑雪，期間原
    則上都是跟其的女性友人、吳Ｏ成一起行動，所以有一起行
    動的都是其與女性友人、吳Ｏ成，基本上都沒有被告，且其
    與吳Ｏ成互動很像男女朋友，會一起手牽手，同行的人都知
    道其與吳Ｏ成快在一起了，已經會把伊與吳Ｏ成當一對，只差
    沒有口頭說其與吳Ｏ成是男女朋友，109年2月9日其等第一天
    住新潟的飯店是比較當地的飯店，不是民宿，只住一晚，在
    那間飯店時，跟其同行的女性友人還沒有離開，那時候其的
    行程就是滑雪，與被告完全沒有任何交集，也不認識被告，
    跟被告也沒有接觸，只有到晚餐時間吳Ｏ成他們一大票籃球
    隊員來東京，所以吳Ｏ成有約他們一大群人一起吃烤肉，那
    時候才有見到他帶來的一群籃球隊員包括被告，一直到109
    年2月11日大家開始有些人的行動是往東京走，有些人自己
    有自己想去的地方，被告主動提出要留在新潟，跟吳Ｏ成還
    有薛Ｏ任、王Ｏ宇同行，所以被告才會留下來，當時其的女性
    友人也離開要去白馬，109年2月11日就只留其一個女生下來
    ，那時就剩下其、吳Ｏ成、薛Ｏ任、王Ｏ宇及被告，因此109年
    2月9至11日原則上晚餐大家一起吃，午餐則各自解決，吳Ｏ
    成每天晚上都會到其房間跟其打招呼與聊天，109年2月11日
    當天晚上10、11點開始在民宿交誼廳吃宵夜、玩遊戲、喝酒
    ，玩到凌晨2、3點，因為其喝了半瓶900毫升的日本酒就醉
    了，走路有點搖擺跟不穩，吳Ｏ成便扶其肩膀回房間，其回
    到房間內跟吳Ｏ成有用視訊與另外一位臺灣女性友人林Ｏ晴對
    話，後來因為已經喝醉了，只記得前半段是其要去睡的時候
    燈還亮著，其說真的不行了，直接倒了就睡，在睡之前的印
    象就是吳Ｏ成拿著其手機，還在跟林Ｏ晴視訊，後來其印象就
    是睡覺睡到一半時有人摸其，當時其是被摸醒的，在半夢半
    醒間眼睛張開是全黑的，其房間的燈是全關的，加上當下仍
    處於酒醉狀態雖有些許意識，但因酒醉已影響到其判斷能力
    ，已經沒有辨別能力，更沒力氣去反抗或抵抗對方，以致覺
    得既然是吳Ｏ成送其回房間，最後闔上眼睛的印象是燈還亮
    著，且吳Ｏ成還在其旁邊講視訊電話，已經很信任他了，所
    以以為是吳Ｏ成在抱其跟摸其，接著被告脫下其內褲跟褲子
    ，並發生性行為，過程中記得被告好像有說能不能射在裡面
    ，其說當然不行，其實在發生這件事情時，因為真的太醉了
    ，當時心裡是蠻不舒服的感覺，覺得對方當下有點趁人之危
    ，可是沒辦法反抗，且其都是躺在床上，連發生完也沒有起
    床，就一直躺在床上，當時的行為能力是沒辦法起床的，所
    以其也沒有拿衛生紙或紙巾給被告擦拭身體，記得性行為結
    束後，被告還有抱著其，有在其耳邊講一句話說他要回去了
    ，怕被發現，當時其心裡感覺是「吳Ｏ成你很孬，你敢做不
    敢當」，所以其的感覺更不好，當然跟被告說不能回去、要
    陪其，所以其感覺發生完之後被告還有抱了一下，才離開房
    間，因為當時其真的太累了，加上還在醉，就繼續躺在床上
    睡著了，其早上醒來的第一眼是吳Ｏ成來敲門，所以醒過來
    的第一個感受是覺得你還真的回去睡了，因為吳Ｏ成一進房
    間問要不要喝點東西，就好像完全沒有前一晚發生事情的狀
    態，其就瞪著吳Ｏ成，瞪吳Ｏ成的原因是覺得吳Ｏ成是趁人之
    危，結果吳Ｏ成早上來房間又裝作沒這件事，所以想要質問
    吳Ｏ成，但吳Ｏ成也覺得莫名其妙，其就跟吳Ｏ成說昨晚有人
    到其房間跟其發生關係，吳Ｏ成說不是他，吳Ｏ成也去問另外
    3個男生，其的情緒當時已經崩潰了，因為覺得這樣根本也
    不用玩下去，就在房間裡不想出去，覺得很可怕，後來其與
    吳Ｏ成有去質問被告，但被告否認有到其房間與其發生性行
    為等語（見原審卷二第123至138頁）。
  ⒋經核甲女與被告係在日本旅遊時甫認識不到數日（被告自承
    在109年2月8日才認識甲女，見偵二卷第60頁），平常無接
    觸過，經被告自承在卷（見偵一卷第7頁），可見甲女與被
    告於案發前，毫無仇怨與金錢糾紛。又斟酌證人甲女上開證
    稱均詳細描述其當時陷於酒醉無力反抗、辨別理解能力均喪
    失，加上房間燈光全黑、在近視高達600度未戴眼鏡，根本
    無法辨識來人等客觀情況下，被告自承未詢問甲女是否同意
    發生性行為，復未告知甲女來者何人（見原審卷一第65頁，
    本院卷第75至76頁），竟無任何正當理由，而擅自獨自進入
    甲女房間撫摸親吻甲女，導致甲女囿於酒醉已無法清楚辨識
    來人，且已喪失同意發生性行為之理解能力，以及無法起身
    抵抗等情況下，進而誤認與其性交之人為吳Ｏ成，亦即非出
    於真摯同意與被告發生性行為，甚至清楚交代斯時因不勝酒
    力無法辨識及不能抵抗之情況下，當下並不知悉對其實施性
    交之人為被告（反而誤認為吳Ｏ成），係經事後觀察被告態
    度、體型，以及嗅聞被告氣味，始能認定係被告所為，證人
    甲女此般證述（因酒醉昏睡無法辨識且不能抗拒，導致誤認
    ）顯然符合常理。衡以證人甲女上開推敲結果，亦經被告承
    認係其與甲女發生性交行為，且有甲女內褲褲底亦沾有被告
    精液可佐，此有內政府警政署刑事警察局109年4月22日刑生
    字第1090030816號鑑定書可憑（見偵二卷第25至28頁），證
    人甲女與被告既無宿怨，且上開證述亦合乎情理，衡情應無
    虛構遭性侵情節設詞誣攀被告之可能，所為上揭證述應堪採
    信。又倘被告與甲女係合意性交，衡情甲女又怎會自甘名節
    受損，而於警詢、偵查及原審詳實描述被告如何趁其酒醉無
    法抗拒之際，逕而對其為性交之經過，甚至因本件而犧牲、
    破壞其假期而於日本報案之理。
  ⒌至證人甲女雖於警詢、偵查及原審均稱證人吳Ｏ成係於109年2
    月12日凌晨4 時許扶其返回房間等語，與證人吳Ｏ成所述係
    於109年2月12日凌晨2時許陪同甲女返回房間等語稍有出入
    ，然就甲女證稱被告與其發生性行為時間為109年2月12日凌
    晨4時30分許（見偵一卷第34頁），核與證人吳Ｏ成證稱其等
    4名男生（包含被告）係在109年2月12日凌晨4 時許返回房
    間就寢等語（表示被告於凌晨4 點多眾人皆睡著後才進入甲
    女房間）相符，可知證人甲女證述109年2月12日凌晨4 時許
    始由證人吳Ｏ成陪同返回房間，應屬酒後不勝酒力、記憶不
    夠精準所致，惟不影響證人甲女證述被告對其乘機性交時間
    為109年2月12日凌晨4時30分之認定，併予敘明。
㈢、再者，被告與甲女甫認識非男女朋友，且甲女斯時與吳Ｏ成在
    日本旅遊期間互動親暱，彼此互有好感，益見甲女顯無任何
    動機願意與被告發生性行為，況從甲女事發反應難過、崩潰
    等節，可徵被告係乘甲女酒醉無法抗拒之際，對甲女為性交
    行為，因而自然流露傷心難過之情緒，此經證人吳Ｏ成、薛Ｏ
    任及王Ｏ宇證稱如下：
  ⒈證人吳Ｏ成於偵查中證稱：其與甲女是108年9月份經由朋友介
    紹認識的，於109年2月份去日本前其與甲女尚未交往，但是
    已經是曖昧關係，後來到了日本之後，發生這個事件後才交
    往，其比甲女還要早到越後湯澤，跟朋友薛Ｏ任一起去，因
    為其要在那邊工作，接下來被告跟另外1個朋友王Ｏ宇一起到
    ，最後是甲女在2月9日跟她另外1個女性朋友來，在2月11日
    ，其與甲女、被告、薛Ｏ任還有王Ｏ宇一起住進民宿（此時和
    甲女同來的女性朋友已經先離開了），2月9日到11日這2天
    遊玩期間，白天的時候是其和甲女一起行動，被告則是和薛
    Ｏ任、王Ｏ宇一起玩樂，晚餐時大家才會一起吃，吃完之後會
    聊天，被告是其大學的學弟，在2月11日案發前，被告、薛Ｏ
    任及王Ｏ宇均知道其和甲女有曖昧，已經快要交往成為男女
    朋友的關係，因為其去日本前，就已經跟薛Ｏ任、王Ｏ宇說其
    已經快要和甲女交往了，被告一到日本看到甲女和她的女性
    朋友，就有問其跟這2個女生關係為何，其說甲女是其曖昧
    對象，被告那個時候就知道甲女已經快要變成其女朋友，2
    月9日到11日這2天，因為甲女和其之間的動作已經很親暱，
    甲女會勾著其的手，然後吃飯的時候其也會幫甲女夾菜，彼
    此動作已經很像男女朋友，所以在這2天其中1天的晚餐，其
    在被告、薛Ｏ任、王Ｏ宇、甲女都在時，有跟大家說甲女就是
    其的對象，所以2月11日之前，所有人都知道甲女其實差不
    多就是其女朋友了，甲女的小名是叫「ＯＯ」，案發前被告都
    叫甲女「姐姐」，因甲女年紀比被告大蠻多的，109年2月12
    日凌晨當天，其等5人一起喝清酒，是喝了2支500公升的清
    酒（口誤，應是2支各1.8公升），記得甲女凌晨2時許說她
    要回房間，其帶她回房間，甲女那時候有點微醺，甲女在房
    間裡有跟另外1個女性朋友視訊聊天大概10分鐘，她們通完
    話之後，其就離開房間，回到交誼廳後跟被告、薛Ｏ任還有
    王Ｏ宇一直喝到凌晨4時，才一起回到房間繼續聊天15分鐘後
    才就寢，其記得是大家一起睡的，109年2月12日早上10時許
    醒來，其等4個男生一起醒來，接著其就去甲女房間，告訴
    甲女要出發了，當時甲女已經清醒看到其進門時，感覺她心
    情不是很好，伊當時覺得有點莫名其妙，問甲女為何心情不
    好，甲女就問其昨天晚上幾點走的，其說「我送妳回房間後
    就離開了」，甲女聽了後感覺心情更不好，甲女說「我說的
    是後來我睡著以後，你幾點離開的」，其又再重複了1次，
    甲女就回其說「所以你想當昨天的事情沒發生過」，其聽了
    覺得莫名其妙就跟甲女說「妳在說什麼」，甲女就說「你明
    明昨天就有進我房間」，其堅持說沒有，甲女聽了之後，心
    情從憤怒轉為錯愕，接著叫其坐在她旁邊，抱著其開始崩潰
    大哭，其問甲女怎麼了，甲女說昨天晚上有人進她房間，然
    後抱她、親她，然後那個人有叫她「ＯＯ」，所以她以為那個
    人是其，接著其就離開甲女的房間去問被告、薛Ｏ任、王Ｏ宇
    ，但是沒人承認，其又回到甲女房間，這樣來回確認了3次
    ，後來其跟甲女說薛Ｏ任與王Ｏ宇每天都在一起，很確定不是
    他們2人，後來王Ｏ宇跟其說他記得他睡前手機有接充電線，
    但是他醒來時，發現手機線是接在被告的手機，後來其去質
    問被告，但是被告不承認，不過被告眼神閃爍，之後其把被
    告帶到甲女房間，甲女當面質問被告，被告還是一直閃避沒
    有承認，但是被告眼神閃爍不敢直視甲女，到最後被告都沒
    有承認，其就陪甲女到當地的警局報案等語（見偵二卷第73
    至76頁）；並於原審證稱：其於109年2月初，先跟薛Ｏ任過
    去日本，被告後來才跟王Ｏ宇一起過來找其，其跟被告等人
    都是籃球隊的，常相處的是薛Ｏ任、王Ｏ宇，被告只有在籃球
    場才會遇到，去日本前，其與甲女的關係就很曖昧，平常稱
    呼甲女為「ＯＯ」，跟被告一起住飯店跟民宿是3個晚上，晚
    餐有時候一起吃，有時候其跟甲女自己吃，甲女這趟來找其
    時，其與甲女互動比較像情侶，有些時候甲女用餐會依偎在
    其旁邊，也會幫彼此調整衣服、安全帽、互相餵食，動作比
    較親密，行為上像正常男女朋友，且其中有一天晚餐當時被
    告、薛Ｏ任、王Ｏ宇、甲女都在，其也有跟大家說甲女是其的
    對象，而甲女去日本期間另外有一位女性友人陪同甲女來日
    本，活動期間幾乎都是其跟甲女及同行女性友人一起玩，甲
    女跟被告基本上沒有任何互動，只有晚上吃飯會遇到，109
    年2月11日晚上有一起吃宵夜喝酒聊天，甲女喝半瓶大約是9
    00毫升的日本酒，呈現微醺狀況走路有點搖擺，由其扶甲女
    肩膀陪甲女回房間，其與甲女在房間時，甲女有點像是女生
    想要分享現在這個男生跟她在一起相處很好的感覺，所以就
    打視訊電話，大約在房間聊了5至10分鐘，才跟甲女說先早
    點休息，明天要早起，就讓甲女自己在房間，然後就返回交
    誼廳跟被告與其他兩位學弟聊天，109年2月12日早上，其進
    去時甲女是先對其發脾氣，問昨天什麼時候離開的，其回甲
    女說妳睡著就先離開了，甲女說她不是問送她回房間的時間
    點，而是後面其又進她房間的時間點，其說後面沒有進甲女
    房間，甲女說怎麼可能，叫其不要假裝，你昨天晚上明明有
    進來，其說真的沒有，這時候甲女的神情就很恐懼，之後其
    問了詳情，甲女就開始崩潰大哭，後來其質問3個學弟昨天
    是誰跑到甲女房間，沒有人承認，因為這件事情就常理判斷
    來講是很離奇，不太可能會發生，且甲女情緒太過激動，當
    下在國外也不知道怎麼處理，就請日本友人幫忙報警等語（
    見原審卷二第140至147頁）。
　⒉證人薛Ｏ任於偵查中證稱：其係於108年7、8月時經由吳Ｏ成介
    紹而認識甲女，其於109年2月5日與王Ｏ宇、吳Ｏ成、甲女跟
    被告一起在日本越後湯澤遊玩，其跟吳Ｏ成去日本前，吳Ｏ成
    就已經告訴其之後會去找他的女朋友即甲女，所以當時就已
    經知道他們是情侶關係，且所有人到了日本後，看到他們互
    動也會知道他們是情侶，例如只有其跟王Ｏ宇、被告在吃飯
    時，才會跟吳Ｏ成及甲女一起，其餘時間都是吳Ｏ成跟甲女單
    獨行動，吃飯時，吳Ｏ成與甲女間互動也像情侶，他們會摸
    對方的臉、幫對方夾菜，也會牽手走路，所以被告也知道吳
    Ｏ成跟甲女是情侶，於109年2月12日其等先送證人甲女回房
    間睡覺，回房間時甲女意識還是清楚的，後來其等又上去喝
    ，喝完後其等4個男生是睡在1間大通鋪，早上起來時，吳Ｏ
    成到甲女房間，結果甲女就在房間裡面崩潰，之後吳Ｏ成LIN
    E其等說昨天有沒有人進去甲女房間，但是當時所有人都說
    沒有，後來吳Ｏ成上來1個1個問，被告表情明顯很緊張，而
    且被告都不講話，但被告還是都不承認，後來吳Ｏ成就陪甲
    女去報案，就其觀察案發前甲女沒有任何給被告誤會或以為
    甲女會對被告有意思的地方，何況被告完全知道甲女對他沒
    意思，甲女當時跟吳Ｏ成在交往等語（見偵二卷第90至91頁
    ）；並於原審證稱：其於109年2月初有跟吳Ｏ成一起去日本
    ，案發前兩、三天有跟被告一起住在飯店跟民宿，在日本期
    間甲女跟吳Ｏ成的互動就很像情侶，吳Ｏ成去日本前就有跟其
    說要約甲女去，吳Ｏ成也有追甲女，去就差不多在一起了，
    反而是甲女跟被告沒有互動，同行的每個人大概都知道甲女
    跟吳Ｏ成應該是男女朋友，於109年2月11日晚上有在民宿喝
    酒聊天，大概喝到2點，因為甲女喝到微醺狀態，其與被告
    、王Ｏ宇便在交誼廳看著吳Ｏ成扶著甲女回甲女房間，吳Ｏ成
    跟其、王Ｏ宇、被告喝到大概4點，下去時再聊天15分鐘後一
    起睡覺等語（見原審卷二第149至152頁）。
  ⒊證人王Ｏ宇於偵查中證稱：其在日本才第1次看到甲女，經由
    吳Ｏ成介紹認識的，吳Ｏ成是其打球認識的朋友，他當時跟其
    說甲女是他要追的女生，其於109年2月間與薛Ｏ任、被告、
    吳Ｏ成跟甲女一起到日本越後湯澤遊玩，在109年2月12日之
    前，其覺得甲女跟吳Ｏ成看起來就像情侶，因為他們之間的
    互動很親密，會幫對方夾菜、也會牽手，女生也會勾男生的
    手，所以被告也知道甲女跟吳Ｏ成是情侶，109年2月12日其
    等先送甲女回房間睡覺，甲女有喝酒，後來其等4位男生也
    回房間睡覺，隔天早上起來，其發現前一晚原本插著充電的
    手機被拔掉，換成被告的手機在充電，接著吳Ｏ成就問昨天
    晚上其等有沒有人進去甲女房間，其說沒有，後來吳Ｏ成又
    持續來問其等，其記得到了早上10、11時許，被告開始露出
    很懊悔的樣子，好像就是很後悔自己做了這種事，其等就知
    道是被告做的，另事發前其覺得甲女沒有任何給被告誤會或
    是以為甲女會對他有意思的地方，且被告也完全知道甲女對
    他沒意思，甲女那時候是跟吳Ｏ成在交往等語（見偵二卷第9
    1至92頁）；並於原審證稱：其於109年2月間有跟被告、甲
    女、吳Ｏ成及薛Ｏ任等人在日本旅遊，旅程中甲女跟吳Ｏ成就
    像情侶，走路會牽手、勾手，109年2月11日晚上住民宿，有
    一起喝酒聊天，大概於109年2月12日凌晨2點多，其與被告
    、薛Ｏ任就看到吳Ｏ成扶著甲女先回證人甲女房間，後來其等
    繼續在餐廳聊天喝酒到約4點就回房間睡覺，在日本的期間
    ，甲女大部分都是跟吳Ｏ成同行，其等不會有跟甲女同行的
    機會，只有在吃晚餐時才會碰到甲女，其看到吳Ｏ成與甲女
    就是很像情侶的互動等語（見原審卷二第153至155頁）。
  ⒋從上開證人吳Ｏ成證稱甲女於109年2月12日早上獲悉當日凌晨
    與其發生性行為之人非證人吳Ｏ成時，斯時情緒由憤怒（原
    先以為是吳Ｏ成不認帳）轉為錯愕崩潰，足見甲女並不願意
    與被告發生性行為。且依證人吳Ｏ成、薛Ｏ任及王Ｏ宇等人證
    述，可見甲女與吳Ｏ成在日本旅遊期間互動親暱、且甲女與
    吳Ｏ成大抵均係兩人一起出遊，營造兩人獨處時光，從旁人
    觀之儼然為情侶關係，實難窺見甲女有與被告合意發生性行
    為之動機。況證人吳Ｏ成、薛Ｏ任及王Ｏ宇均證稱：被告面對
    甲女質疑時眼神閃爍、表情緊張、不願承認係其與證人甲女
    發生性行為（包含進去過證人甲女房間）等語，益見被告心
    虛不願面對之態度。尤其對照被告於原審及本院供承有與甲
    女發生性行為等語，則被告斯時在日本為何不願承認此事（
    甚至連有進入甲女房間也不承認），可見被告確實乘甲女酒
    醉無法辨識來人，將被告誤認為吳Ｏ成，加上甲女因酒醉身
    體已無法抵抗之際，逕自與甲女發生性交行為。至證人薛Ｏ
    任及王Ｏ宇雖證稱甲女與吳Ｏ成為男女朋友等語，與甲女、吳
    Ｏ成證稱係曖昧關係，尚未正式交往等語稍有不同，然證人
    薛Ｏ任、王Ｏ宇大抵係從旁人角度認為從兩人互動或對話等節
    ，應已達情侶階段，然身為當事人之甲女、吳Ｏ成可能對於
    「男女交往」之階段認知較為謹慎，因此證稱兩人為曖昧關
    係，惟此不影響甲女、吳Ｏ成給旁人印像即如情侶般之互動
    ，則甲女確實沒有與被告合意發生性行為之意願甚明。
㈣、被告雖辯稱：甲女當下意識沒有顯著降低，此由甲女在她房
    間內拉其衣角，其就開始親吻臉頰及嘴巴、愛撫，甲女還叫
    其射精要射在外面，事後還告知床頭櫃有紙巾可以拿來擦拭
    ，並要求被告留下來陪伴等情，即知甲女係合意與其發生性
    行為云云，然此與證人甲女所述內容已有不符（否認此情）
    ，況被告僅係空言辯稱甲女有拉其衣角及告知床頭櫃有紙巾
    可拿來擦拭身體，並未提出相關事證以佐其說或供調查，參
    以證人甲女、吳Ｏ成、薛Ｏ任及王Ｏ宇均一致證稱甲女已喝到
    酒醉，需要吳Ｏ成攙扶回房間等語，益徵被告上開所辯，應
    屬無稽。又被告自承其是2月8日才認識甲女，與甲女關係普
    通，只有晚上喝酒時才比較有聊到天等語（見偵二卷第60頁
    ），被告既非與甲女熟稔、認識未久，豈有半夜時分眾人沉
    睡之際，逕行進入甲女房間停留之理，且被告與甲女並不熟
    稔之情況下，詎被告竟擅自在半夜時間闖入甲女房間，明知
    甲女因酒醉已無法辨識來人及抵抗之情況下，又未告知甲女
    係其進入甲女房間，復未詢問甲女是否有意願與其發生性行
    為（此據被告自承在卷，見原審卷一第65頁、偵卷第60頁、
    本院卷第75至76頁），逕自與甲女發生性行為，卻在案發後
    經甲女、吳Ｏ成詢問是否有進入甲女房間，先矢口否認，事
    後返台才又改口承認兩情相悅，更見被告當下存有趁人之危
    ，利用甲女酒醉無法抵抗而與之發生性交行為之犯意甚明，
    否則理應起初面對甲女質問時，即應坦然承認才是。至被告
    辯稱：甲女有叫被告射精射在外面或要求被告留下來陪伴，
    可徵甲女有意識地與被告合意發生性行為云云，然此情固經
    證人甲女證稱當時被告有問可否射精在裡面，其說當然不行
    ，其以為對方是吳Ｏ成有叫他留下來陪伴等語在卷（見原審
    卷二第133、137頁），然甲女當下即因酒醉導致喪失同意性
    交行為之理解能力，也缺乏辨別能力，身體更因宿醉無抵抗
    能力，進而造成甲女偏離一般常情，將被告誤認為吳Ｏ成，
    則甲女縱有拒絕對方射精在陰道內及要求對方留下來陪伴，
    恰好證明甲女係因酒醉方會離譜至極而將被告誤認為吳Ｏ成
    所生之自然反應（因未有懷孕共識，且認為吳Ｏ成有乘人之
    危，當然要求不要射精在陰道內及須留下來陪伴），否則倘
    甲女業已恢復意識，有足夠之辨別能力，理應在性交過程中
    赫然發現自己有誤認之情，斷然拒絕及指責被告才是！況甲
    女若未有懷孕生子之打算，當然要求與其性交之對象不能射
    精在陰道內，核屬正常之理，故尚難憑此斷然認定甲女係有
    意與被告發生性行為，被告上開所辯，均屬無據。
㈤、至起訴書記載吳Ｏ成係甲女男友，然證人甲女、吳Ｏ成均一致
    證稱案發當時兩人為曖昧關係、互有情愫，但尚未交往成為
    男女朋友等語，起訴書此部分記載有誤，爰更正如上。另起
    訴書記載甲女、被告、證人吳Ｏ成、薛Ｏ任、王Ｏ宇在交誼廳
    內共同引用約2支各500公升清酒，惟參酌證人甲女於109年2
    月12日在日本警察訊問結果報告書所載「109年2月12日上午
    1點左右，我們5人於旅遊之餐廳一邊玩撲克牌一邊喝日本酒
    ，飲酒量約為5人共喝2瓶1升瓶（1.8L，翻譯原記載1.8ml有
    誤），我喝了半瓶（900ml），我當時喝的相當醉」等語（
    見原審卷一第151頁），且經證人甲女、吳Ｏ成確認起訴書所
    載有誤等語（見原審卷二第135、145至146頁），起訴書此
    部分記載有誤，亦更正如上。此外，證人甲女於警詢及原審
    固證稱：被告有問其能否幫他口交，但其拒絕，對方仍硬將
    性器塞入其口腔中等語，然酌以證人甲女自警詢起至原審證
    述脈絡，均係因酒醉無法辨識來人、身體亦無法抗拒等眾多
    因素下，進而誤認對方為吳Ｏ成，則甲女斯時意識既然模糊
    ，拒絕口交應僅係酒後身體不適之自然反應，佐以被告否認
    有此動作，起訴書亦未記載此部分犯罪事實之情況下，尚難
    逕認證人甲女此部分所述可採。
㈥、綜上所述，被告及其辯護人所辯均無可採，本件事證明確，
    被告利用甲女酒醉而無法抗拒之情狀，於上開時、地對甲女
    為性交行為之犯行，洵堪認定，應依法論科。
二、論罪：
㈠、按對於男女利用其精神、身體障礙、心智缺陷或其他相類之
    情形，不能或不知抗拒而為性交或猥褻之行為者，刑法第22
    5條第1項、第2項設有處罰之明文。上開條文所謂相類之情
    形，係指被害人雖非精神、身體障礙、心智缺陷，但受性交
    或猥褻之行為時，因昏暈、酣眠、泥醉等相類似之情形，致
    無同意性交或猥褻行為之理解，或無抗拒性交或猥褻行為之
    能力者而言（最高法院107年度台上字第2859號、105年度台
    上字第1641號判決意旨參照）。是倘行為人係利用被害人酒
    醉之際，對被害人性交、猥褻行為，自應論以刑法第225條
    之罪。本件被告於109年2月12日凌晨4時30分許，利用甲女
    因酒醉意識模糊、無法辨識來人，已喪失同意性交行為之理
    解能力，且身體處於無法抗拒之狀態，以其性器插入甲女陰
    道內1次，依照前揭說明，屬於利用女子處在相類於精神、
    身體障礙、心智缺陷致不能、不知抗拒情形，而為性交之行
    為無訛。
㈡、核被告所為，係犯刑法第225條第1項乘機性交罪。又被告對
    甲女為性交行為前，所為親吻甲女臉頰、嘴唇、撫摸甲女胸
    部、外陰部等乘機猥褻低度行為，均為乘機性交之高度行為
    所吸收，不另論罪。　　
三、上訴論斷：
　　原審認被告罪證明確，適用刑法第225條第1項規定，並以行
    為人責任為基礎，審酌被告利用告訴人甲女因酒醉而意識不
    清，以如事實所載手法對甲女為乘機性交行為，造成甲女精
    神及身體上均遭受莫大痛苦，所為實不足取；復斟酌被告迄
    今仍未與甲女達成和解，犯後態度不佳；兼衡被告自陳大學
    畢業之智識程度、未婚無子女、身體健康、目前在酒吧工作
    ，及參酌甲女於原審陳稱：其覺得被告還在狡辯，也完全沒
    有任何反悔之意，案發至今2年了，其不住在高雄，為了此
    案還要特別到高雄，造成其工作上的損失以及精神上的痛苦
    ，希望法官可以從重量刑等語（見原審卷二第166頁），暨
    被告犯罪之動機、目的、手段等一切情狀，量處有期徒刑4
    年。本院經核原判決已敘述認定被告犯罪事實所憑之證據、
    理由，且量刑已審酌前開等情及刑法第57條所列各款一切情
    狀，為量刑責任之基礎，認事用法皆無違誤，量刑亦稱妥適
    ，並無任何偏重不當或違法之處。再者，被告因上開對甲女
    為性侵犯行之附帶民事部分，業經原審以110年度侵附民字
    第15號判決被告應給付原告（即甲女）40萬元暨法定遲延利
    息，並於111年5月2日判決確定，此有上開民事判決暨確定
    證明書在卷可憑（見本院卷第87至93頁），而被告於111年6
    月9日本院準備程序已知此情，但至同年7月5日審判期日仍
    未給（賠）付甲女，此據告訴代理人石繼志律師陳明在卷，
    並有本院準備及審判筆錄可參（見本院卷第81、131頁），
    可知被告犯後仍未彌補甲女因本件所受傷（損）害；佐以，
    告訴代理人於本院表示：被告本件犯行，導致甲女無法與吳
    Ｏ成繼續交往下去，且案發後至今已經過了很久，甲女沒有
    等到被告的道歉，被告毫無悔意，應受嚴重制裁等語（見本
    院卷第81頁、131），綜上各情，足認原判決量刑所審酌之
    事項、內容，於本院並無明顯變更甚明。從而，被告上訴意
    旨，猶執前詞，辯稱本件是甲女與其合意性交云云，顯無理
    由（已如前述），其上訴應予駁回。
四、被告經合法傳喚無正當理由不到庭（見本院卷第111至119頁
    ），爰依刑事訴訟法第371條規定不待其陳述逕行判決。
據上論結，應依刑事訴訟法第371條、第368條，判決如主文。
本案經檢察官楊景婷提起公訴，檢察官曾靖雅到庭執行職務。
中　　華　　民　　國　　111 　年　　8 　　月　　2 　　日
                  刑事第五庭    審判長法  官  簡志瑩
                                      法  官  陳美燕
                                      法  官  唐照明
以上正本證明與原本無異。
如不服本判決應於收受本判決後20日內向本院提出上訴書狀，其
未敘述上訴理由者，並得於提起上訴後20日內向本院補提理由書
狀（均須按他造當事人之人數附繕本）「切勿逕送上級法院」。
中　　華　　民　　國　　111 　年　　8 　　月　　2 　　日
                                      書記官  梁雅華
附錄本判決論罪科刑法條：　　　　　　　　　　　　　　　　
刑法第225條：
對於男女利用其精神、身體障礙、心智缺陷或其他相類之情形
，不能或不知抗拒而為性交者，處 3 年以上 10 年以下有期徒
刑。
對於男女利用其精神、身體障礙、心智缺陷或其他相類之情形，
不能或不知抗拒而為猥褻之行為者，處 6 月以上 5 年以下有期
徒刑。
第 1 項之未遂犯罰之。